臺灣高等法院刑事判決　　　　　 94年度重上更(三)字第136號
上　訴　人
即　被　告　丁○○
選任辯護人　黃國鐘律師
上　訴　人
即　被　告　己○○
選任辯護人　林東乾律師
上列上訴人等因違反毒品危害防制條例等案件，不服臺灣桃園地
方法院91年度重訴字第29號，中華民國92年4月23日第一審判決
（起訴案號：臺灣桃園地方法院檢察署91年度偵字第7966號、第
8357號、第9124號），提起上訴，經判決後，由最高法院第3次
發回更審，本院判決如下：
    主  文
原判決關於丁○○運輸毒品罪暨定執行刑部分及己○○部分均撤
銷。
丁○○共同運輸第一級毒品，處無期徒刑，褫奪公權終身；扣案
之第一級毒品海洛因肆包（合計淨重陸佰玖拾肆點貳陸公克，純
度七三．一六％，純質淨重伍佰零柒點玖貳公克）沒收銷燬之；
包裝紙肆只（重拾捌點零壹公克）、女用厚底鞋壹雙沒收。
己○○共同運輸第二級毒品，處有期徒刑拾年；扣案之第一級毒
品海洛因肆包（合計淨重陸佰玖拾肆點貳陸公克，純度七三．一
六％，純質淨重伍佰零柒點玖貳公克）沒收銷燬之；包裝紙肆只
（重拾捌點零壹公克）、女用厚底鞋壹雙沒收。
    事  實
一、緣甲○○（業經判處罪刑確定）因經濟拮据，需款甚殷，於
    民國91年4月間經其「阿姨」丙○○（為本案幫助犯，未據
    起訴）告以有人願提供全程花費，只需至柬埔寨攜回1雙女
    用鞋，可獲新臺幣（下同）10萬元酬金，甲○○聽後甚感興
    趣即先行申辦護照備用。同年月20日，丙○○約甲○○至臺
    北縣板橋市○○路○段「真鍋咖啡館」與戊○○（未據起訴
    ）見面，戊○○明知欲私運回國者實係第一級毒品海洛因，
    仍對甲○○偽稱女用鞋內僅係夾藏「搖頭丸」（即第二級毒
    品MDMA），於事成將致贈酬金10萬元，甲○○聞言不疑，允
    諾為之。同年月21日晚間6時許，戊○○分別邀約甲○○、
    己○○至臺北縣板橋市○○路○段「波布餐廳」見面，戊○○、甲○○2人先到，2人談妥至柬埔寨攜運毒品之事後，己○○亦應戊○○之通知抵達，3人再一起談妥由己○○陪同
    甲○○搭機、轉機至柬埔寨攜運毒品（未談及攜帶何種毒品
    ）。談妥後，於同日晚間9時許，詳悉欲運輸第一級毒品海
    洛因實情之丁○○則銜乙○○（未據起訴）之命至「波布餐
    廳」，除向甲○○索取護照之英文姓名以便代購機票外，另
    約定由丁○○負責載送甲○○、己○○2人至機場，並於甲○○回國時至機場接機及收取運回之毒品。4人離去餐廳時
    己○○於餐廳門口詢問戊○○欲攜帶何種毒品回國，戊○○
    竟明知欲私運回國者實係第一級毒品海洛因，仍對己○○偽
    稱係攜帶「快樂丸」（即第二級毒品MDMA）。商議底定，全
    體基於走私之犯意聯絡及行為分擔，丁○○、乙○○、戊○○並基於共同私自運送管制進口物品即第一級毒品海洛因至
    臺灣地區之犯意聯絡，己○○、甲○○則因出於誤認而基於
    共同私自運送管制進口物品即第二級毒品搖頭丸或快樂丸返
    回臺灣地區之犯意聯絡，於同年月23日上午6時許，戊○○
    、丁○○、己○○、甲○○先在臺北縣板橋市○○路○段「
    真鍋咖啡館」旁之泡沫紅茶店會合，丁○○將由乙○○出資
    之「越南航空公司（下稱越航）臺北－胡志明市－金邊」來
    回機票，及乙○○提供俾甲○○支應至柬埔寨期間各項花費
    之美金250元取交戊○○，再轉交甲○○，丁○○即駕車搭
    載己○○、甲○○至桃園縣大園鄉中正國際機場，2人同搭
    當日上午7時40分起飛之「越航」編號VN－929號班機，先飛
    抵越南胡志明市，再由己○○示範、協助甲○○辦理轉機等
    手續後，轉搭同日下午1時起飛之「越航」編號VN－817號班
    機至柬埔寨金邊市。2人抵達後，己○○投宿於「太平洋飯
    店」，甲○○則投宿「中信酒店」第502號房。翌（24）日
    ，己○○以電話通知甲○○有人將送1雙女用鞋至「中信酒
    店」，並囑甲○○辦理退房手續。同日中午，己○○偕1名
    柬國籍成年男子至「中信酒店」，先由己○○隻身進入房間
    與甲○○見面，己○○再帶同甲○○步出飯店搭乘該柬國男
    子所駕駛之車輛前去共進午餐。嗣己○○要求甲○○提前於
    當日返國，因無法訂得機位而作罷，2人並另覓飯店投宿。
    俟辦妥住房手續，該柬國籍男子在飯店房間將乙○○出資購
    買於鞋底內共夾藏4包海洛因（合計淨重694.26公克）之女
    用厚底鞋（俗稱矮子樂、恨天高）1雙，交付甲○○，己○○則在一旁觀看。同年月25日，己○○送甲○○至金邊機場
    ，由甲○○腳穿藏有海洛因之厚底鞋，持乙○○購買提供之
    機票，隻身依原定行程搭乘當日下午2時20分起飛之「越航
    」編號VN－816號班機，先抵越南胡志明市，再轉搭同日下
    午4時15分起飛之「越航」編號VN－928號班機，於同日晚間
    9時許飛抵臺灣之桃園中正國際機場，利用此法走私運輸上
    開管制進口之第一級毒品海洛因進入我國國境。因警早獲線
    報，乃派員前往中正國際機場埋伏守候。迨同日晚間9時30
    分許，丁○○在中正國際機場第一航站大廈入境迎賓廳接得
    甲○○，2人相偕步行至停車場時，為警查獲，並當場扣得
    該4包海洛因及供夾藏運輸毒品之女用厚底鞋1雙，甲○○始
    悉其運回者實為海洛因。同年5月4日晚間10時許，己○○搭
    機返國，在中正國際機場為警逮獲。
二、案經臺北市政府警察局少年警察隊報請臺灣桃園地方法院檢
    察署檢察官偵察起訴。
    理  由
一、上訴人即被告己○○於本院前審時固坦承其係應戊○○之通
    知至「波布餐廳」與戊○○、甲○○見面，約定由其陪同甲○○出國等語，惟否認有運輸毒品之犯行，並辯稱伊係在柬
    埔寨與人合夥經營摩托車買賣生意，乃應好友戊○○之託，
    順道帶同同案被告甲○○出國，協助辦理轉機及落地簽證事
    宜，其未共同參與運輸毒品之事云云，於本院此次審理時則
    供承：伊係受戊○○之託帶甲○○去柬埔寨，伊於波布餐廳
    外詢問戊○○要甲○○去做什麼，戊○○向伊說係帶快樂丸
    回來，沒有什麼，伊不得已才會答應等語。上訴人即被告丁○○則供承係乙○○囑其至「波布餐廳」認識甲○○，以便
    甲○○、己○○出國時載送彼2人前去機場搭機及於甲○○
    回國時至機場接機，在「波布餐廳」抄下甲○○之英文姓名
    俾購買機票，機票為乙○○出資購買，旅費美金250元亦係
    乙○○提供，出發前，其先將機票及旅費交予戊○○再轉交
    甲○○持用等情，惟否認有參與運輸毒品之事，並辯稱：伊
    係在不知情之情況下被人利用，才會犯下本案云云。
二、經查：
(一)同案被告甲○○自柬埔寨金邊市穿回之1雙女用厚底鞋，鞋
    底內係夾藏4包白粉乙節，有該雙女用鞋、夾藏在鞋內之白
    粉4包扣案及起獲白粉、夾藏白粉之照片、甲○○之護照影
    本、登機證、持用之機票存根等在卷可按，並經甲○○在本
    院更二審證明屬實。且上揭扣案之4包白粉經送驗結果，均
    含毒品海洛因成份（合計淨重694.26公克，包裝重18.01公
    克，純度73.16％，純質淨重507.92公克），亦有法務部調
    查局91年5月20日調科壹字第080005319號鑑定通知書附卷（
    見91年度偵字第7966號偵查卷第234頁）可稽。足證甲○○
    攜運返國之物，確係第一級毒品海洛因。
(二)被告丁○○雖辯稱：伊係在不知情之情況下被人利用，才會
    犯下本案云云，但查：
  (1)被告丁○○於警詢時供稱：我幫乙○○接送運毒之人出國、
    返國，乙○○免費提供我吸食海洛因，每月並給我10萬元報
    酬，乙○○前後大約免費提供超過3 百次海洛因給我，每次
    數量大約0.5至1錢左右。毒品係乙○○以每塊9.3兩美金6千
    元另加工資1千美元購得。我曾與乙○○、戊○○一起以1比
    1之比例摻入葡萄糖，再以每塊9.5 兩50至65萬之價格售出
    。本案中我在21日晚上21時許先至板橋「波布餐廳」與戊○○、己○○及甲○○見面，目的就是問甲○○是否願意到金
    邊夾帶毒品回台並認識甲○○以便接送，我到時他們已談好
    機票、吃、住由戊○○等負責，甲○○負責將藏有毒品之俗
    稱矮子樂女用高跟鞋內運回國內，就給甲○○10萬元現金，
    我於23日晨至板橋文化路2段真鍋咖啡旁之泡沫紅茶店載己○○及甲○○至機場搭機，同時並與己○○將機票與美金
    250元交予甲○○，於25日晚上18時左右乙○○打電話給我
    叫我去機場接甲○○等語（見偵字7966卷第9頁正面至第11
    頁正面、第13頁背面），於檢察官偵查中供稱：伊有於91年
    4月21日晚上在波布餐廳教唆甲○○運毒，當日是乙○○叫
    我去波布餐廳認識甲○○，91年4月23日至板橋文化路2段真
    鍋咖啡旁之泡沫紅茶店載甲○○去機場並交給他美金250 元
    ，91年4月25日是乙○○叫我去機場接甲○○等語（見同上
    卷第107頁、第144至145頁），於檢察官向原審聲請羈押時
    供稱：之前即與甲○○約好叫她去金邊帶『海洛因』回臺，
    是於21日在板橋時約好的，當時是戊○○、己○○先與王洽
    談，我是事後才到，那天才與王相識，談好方便去接甲○○
    ，25日至機場目的就是接甲○○要將她從金邊帶回來的毒品
    帶走，我有跟他說放輕鬆以免警察盤查等語（見聲羈字第
    177號卷第6頁正、反面），於原審時供稱：我交給甲○○的
    機票、美金都是乙○○交給我的，我幫他跑腿每月領10萬元
    ，4月23日至機場係要載甲○○等語（見原審卷一第87、88
    頁），衡情被告丁○○係由共犯乙○○免費提供毒品為海洛
    因吸食，每次0.5至1錢，前後達3百次之多，並每月自共犯
    乙○○處領取10萬元報酬，且曾經幫忙共犯乙○○以1比1之
    比例將葡萄糖摻入海洛因等販毒之前置作業，在本院此次更
    審亦承認乙○○拿海洛因供其吸食，足見被告丁○○所參與
    者，非僅單純接送運毒者出國、回國而已，更居於該集團之
    核心地位，否則何以共犯乙○○會免費提供價值不菲之毒品
    海洛因與被告丁○○吸食，並每月給付10萬元之報酬，甚至
    讓被告丁○○參與稀釋毒品之販毒工作重要行為，若謂被告
    丁○○係不知情之情形下被人利用，豈非與常情相悖。且稽
    以同案被告甲○○夾帶回國者果係毒品海洛因，且其此行可
    獲致之報酬為10萬元，恰與被告丁○○所承「王女係至金邊
    帶海洛因回臺，毒品運送回國後給予現金10萬元」等語相符
    ，足認被告丁○○已知悉乙○○等人私運回國之毒品應係海
    洛因。
  (2)至同案被告甲○○於警詢、偵查、原審時均供承係丁○○、
    己○○、戊○○要其從金邊夾帶毐品回國，戊○○並告以係
    要於鞋內夾帶「搖頭丸」之類，己○○囑咐會有人送鞋子給
    ，要其收好，返國時交給丁○○等情甲○○於警詢中並稱：
    「陳、盧、彭都有說過不要緊急快步，行走自然，放輕鬆當
    成出國去玩就不會被查到，丙○○說放自然就可以輕鬆賺拾
    萬元」等語（見91年偵字第7966號第31-34頁、第107頁、第
    124頁、第199頁、第230頁反面；原審卷一第129頁、第150
    頁、第151頁；91年度聲羈字第177號卷第11、12頁），雖同
    案被告甲○○供稱係受被告丁○○、己○○及共犯戊○○之
    託，至柬埔寨運輸毒品回國，且共犯戊○○告知毒品係搖頭
    丸等語，然查同案被告甲○○與共犯戊○○乃初見乍識並係
    首次受託夾帶物品回國，共犯戊○○為免其悉情喪膽、怯步
    ，當不致將實情坦言相告，同案被告甲○○已難洞悉鞋內所
    藏者為海洛因。況證人即查獲警員江進元於原審調查時結證
    稱：「（甲○○所穿的那雙鞋子外表上有無經過加工或修換
    的跡象？）都沒有，跟工廠出產出來的鞋子是一模一樣，我
    們的線報內容就是毒品工廠跟製鞋工廠是合作的，直接把毒
    品拿去製鞋廠裝入鞋底之後再縫製成鞋子的成品，可說是一
    體成型」等語（見原審卷一第154頁），是以僅由高跟鞋之
    外觀，自無從究明查悉內藏何物，是以同案被告甲○○陳稱
    原以為所運回之物僅為「搖頭丸」等語，亦不足遽採為被告
    丁○○有利之認定。
  (3)綜上，被告丁○○既明知甲○○、被告己○○2人係出國私
    運海洛因返國，行前且負責載送運毒者至機場搭機，待甲○○返國後，復擔當接收海洛因之重責，顯係參與本件犯罪構
    成要件之行為，屬共同正犯。至證人乙○○於本院上訴審調
    查時雖證稱係與被告丁○○合夥從事代書業務，並非雇用被
    告丁○○，亦不知被告等人有本件私運、販賣毒品之事云云
    （見本院上重訴卷一第182頁），惟其己身事涉不法，尚難
    期為真實之陳述，自難僅憑其有瑕疵之證詞，即據為有利被
    告之認定。
(三)被告己○○於警訊時供稱：「彭女要我帶甲○○出國到金邊
    ，我於23日凌晨約4、5點在板橋市○○路○段真鍋咖啡館旁
    之泡沫紅茶店有聽到彭女要王女到金邊帶快樂丸回國．．．
    。」、「（91年4月21日在共謀現場《波布餐廳》，你本人
    、戊○○、詢問甲○○是否前往柬埔寨運毒，請說明。）是
    彭女要我帶王女出國，我有聽到彭女要王女帶鞋子回來，鞋
    子內藏有毒品快樂丸，我沒有問甲○○是否出國運毒賺錢。
    」等語（見偵8357卷第8頁正面、第10頁正面），於檢察官
    偵查中供稱：「（既然與甲○○出國係運輸毒品回國，為何
    還要帶王女出國？）我不是很清楚，但在波布餐廳我好像有
    聽到戊○○對甲○○說是要帶快樂丸回來。（見偵8357卷第
    33頁反面），於本院時供稱：「（是否知道戊○○無故給甲○○10萬元並讓他搭機到柬埔寨的目的？）他們在波布餐廳
    沒有說，他們都是交頭接耳說，後來甲○○走了後，走出餐
    廳，我問他（指戊○○）要甲○○去柬埔寨帶什麼東西，因
    為不認識我有拒絕，戊○○說要讓甲○○放在鞋子裡帶快樂
    丸回來。（為何甲○○說是搖頭丸？）在餐廳裡面他們2人
    都沒有提，只有說轉機的事情，出餐廳我問戊○○，他才說
    是快樂丸。」、「（是否知道戊○○要甲○○出國做什麼？
    ）我們走出餐廳時我有問戊○○，當時甲○○已經走了，戊○○說只不過是帶快樂丸回來。」等語（見本院94年8月18
    日筆錄第5頁、94年9月14日筆錄第16頁），雖對於何時、何
    地聽到共犯戊○○要同案被告甲○○攜帶毒品一事，陳述上
    雖有不一，但對於共犯戊○○委託同案被告甲○○運輸毒品
    快樂丸之主要事實，其所供並無參差。且同案被告甲○○於
    檢察官偵查中供：「（丁○○、己○○、戊○○於21日有無
    對你說須運輸毒品回國？）沒有。」等語（見偵7966卷第
    125 頁正面），於原審及本院時均供稱：在波布餐廳時只有
    講說要己○○帶我出國帶1雙鞋子回來及買機票之事，並沒
    有說毒品之事等語（見原審卷一第22頁、第128頁、第151頁
    、第155頁、卷二第209頁、本院94年9月14日筆錄第3頁），
    是觀諸同案被告甲○○之供詞，其與被告己○○、丁○○及
    共犯戊○○在波布餐廳時僅言及由被告己○○帶領同案被告
    甲○○搭機轉機至柬埔寨後，由同案被告甲○○帶回1雙鞋
    子，並未言及運輸毒品之事，足認被告己○○所供稱：係在
    波布餐廳外，詢問共犯戊○○，共犯戊○○告知係要同案被
    告甲○○去運輸毒品快樂丸回國，尚非無據，應可採信。至
    同案被告甲○○雖於檢察官偵查中又供稱：「（警詢中稱第
    二次戊○○對你說鞋內是搖頭丸，要出國帶回來，是否如此
    ？）是，那是在『波布餐廳』內說的。當時己○○、丁○○
    未到。」（見91年度偵字第7966號偵查卷第230頁正、反面
    ），於本院時又改稱：「（戊○○跟你說時，被告丁○○、
    己○○是否在場？）他們在時，我不知道他們2人是否有聽
    到，因為我坐在戊○○旁邊，他們2人坐在對面，我不知道
    他們是否有聽到。」（見本院94年9月14日筆錄第4頁），雖
    與前開供詞不一，但亦供稱共犯戊○○與伊在『波布餐廳』
    內說鞋內藏有搖頭丸時，或供稱被告己○○未到，或供稱不
    確定被告己○○是否有聽到，故同案被告甲○○此部份供詞
    既有瑕疵，自不足遽採為不利被告己○○之認定。是依甲○○及被告己○○2人之供述，僅可認定被告己○○所知欲運
    輸之物係「快樂丸」，且如前述，僅由鞋子之外觀，無從究
    明查悉內藏何物，被告己○○亦衹能聽信戊○○之言，顯無
    證據足以證明被告己○○明知實係運輸海洛因。公訴意旨認
    被告己○○已詳悉此事，尚有誤會。
(四)至同案被告甲○○於原審時供稱：「（己○○是否有提到24
    日有人要送鞋給你？）沒有。」、「我在24日那天才拿到高
    跟鞋，．．．是一個3、40歲的當地人拿給我．．．。」、
    「我試穿時盧在旁邊看」、「鞋子是由那男子直接交給我的
    ，盧不曾經手過．．．」、「（那男子是在飯店投宿後就交
    給你嗎？）對，在房間內，當時盧也在，當晚我就跟盧住同
    一房間。」、「．．．鞋子是盧跟他拿給我．．．」云云（
    見原審卷一第89頁、第129頁、第156頁、第159頁、原審卷
    二第210、211頁、第219頁），於本院更二審時供稱：「（
    何人將鞋子交給你？）己○○帶柬埔寨男子來，並將鞋子交
    給我。」、「（穿鞋子時盧小姐有無在場？）我不記得了。
    」云云（見本院更二卷第112頁、第113頁），於本院時供稱
    ：「（鞋子誰交給你？）那邊的一個男孩子，我不知道姓名
    。被告己○○帶他來接我。（當時被告己○○在場嗎？）好
    像在。」、「交付高跟鞋給你時，被告己○○在旁邊？）他
    好像在旁邊。」云云（見本院94年9月14日筆錄第6頁、第7
    頁），雖就其於收受及試穿鞋子當時被告己○○是否在場不
    一其詞，惟依卷附之被告己○○之入出境資料，可知其多次
    出境至金邊，且證人李淑娟於警詢中證稱被告丁○○、己○○及共犯戊○○、丙○○等人至越南轉柬埔寨之機票均係由
    被告己○○及共犯戊○○所洽辦，而同案被告甲○○則係第
    一次出國至金邊，人生地不熟，徜非被告己○○在旁指導、
    接應毐品賣方，同案被告王麗萍當無從完成運毐任務，是本
    院綜合前開證人之證詞及證據，認定同案被告甲○○於收受
    及試穿鞋子當時，被告己○○在場，附此敘明。
(五)被告己○○之辯護人為其辯稱：被告己○○於本件私運毒品
    事件中，未親自攜帶毒品或與同案被告甲○○共同攜帶毒品
    ，僅單純受共犯戊○○之託，協助同案被告甲○○搭機專機
    至柬埔寨，並未獲取任何報酬，應僅成立幫助犯云云，惟按
    共同正犯之意思聯絡，不限於事前有所協議，其於行為當時
    ，基於相互之認識，以共同犯罪之意思參與者，亦無礙於共
    同正犯之成立，最高法院著有73年台上字第1886號判例可資
    參照，是以共同之行為決意不一定要在事先即行為前便已存
    在，行為當中始先後形成亦可。本件被告己○○於行前已知
    悉共犯戊○○委託同案被告甲○○至柬埔寨運輸毒品快樂丸
    ，且參以甲○○第一次出國至金邊，人生地不熟，徜非被告
    己○○在旁指導、接應毐品賣方，同案被告王麗萍無從完成
    運毐任務，足見被告己○○就私運管制進口之毒品返臺之犯
    行，應係參與犯罪構成要件之行為，屬共同正犯，而非祇成
    立幫助犯。
(六)綜上所述，被告己○○、丁○○之犯行已堪認定。至證人即
    共犯丙○○及戊○○2人經本院上訴審時傳喚、拘提無著及
    本院再度傳喚拘提無著（見本院上重訴卷一第119、122、21
    5頁、219、223頁及本院94年8月11日送達證書），依最高法
    院77年8月9日第11次刑事庭會議決議事項壹、乙、關於第三
    審部分第14項第2款、第5款意旨，亦認屬為無從調查之證據
    方法，欠缺必要性，併此敘明。
三、按海洛因係行政院依懲治走私條例第2條第4項授權公告之「
    甲項管制進出口物品」，並為毒品危害防制條例第2條第2項
    第1款、第2款所稱之第一級毒品。而所謂MDMA正確法定名稱
    應係指N－α－二甲基—3，4（亞甲二氧基）苯乙基氨，是
    一種結構類似安非他命之中樞神經興奮劑，非為化學合成麻
    醉藥品，俗稱忘我、亞當、狂喜、快樂丸、搖頭丸等，其在
    我國列為第二級毒品，無法於市面上販售，只可由非法途徑
    取得，有行政院衛生署管制藥品管理局及法務部調查局分別
    以92年4月21日管檢字第0920002996號函及92年5月30日調科
    壹字第09200171760號函覆本院93上訴字第1674號案件為憑
    （見本院93上訴字第1674號判決書第5頁）。是依前開函文
    俗稱快樂丸、搖頭丸均係含有MDMA成分之毒品，自屬行政院
    依懲治走私條例第2條第4項授權公告之「甲項管制進出口物
    品」，並為毒品危害防制條例第2條第2項第2款所稱之第二
    級毒品。又被告於本件行為後，懲治走私條例第2條第1項私
    運管制物品進口逾公告數額罪，業已修正，並於91年6月28
    日施行。修正後之法定刑，有期徒刑部分雖未更異，惟得併
    科之罰金刑部分，已由原定之20萬元以下，提高為300萬元
    以下，經比較新、舊法之規定，以修正前之法律有利於被告
    ，依刑法第2條第1項但書之規定，此部分應適用修正前之法
    律。是核被告丁○○私運管制進口之第一級毒品海洛因進入
    我國國境部分，係犯修正前懲治走私條例第2條第1項之私運
    管制物品進口罪及毒品危害防制條例第4條第1項之運輸第一
    級毒品罪；被告己○○雖客觀上運回之毒品為「海洛因」，
    然其於主觀上所認識者既僅為「快樂丸」即第二級毒品「
    MDMA」，依「所知輕於所犯、從其所知」之法理，其所為僅
    構成修正前懲治走私條例第2條第1項之私運管制物品進口罪
    及毒品危害防制條例第4條第2項之運輸第二級毒品罪。檢察
    官認被告己○○犯毒品危害防制條例第4條第1項之運輸第一
    級毒品罪，尚有未洽，起訴法條應予變更。被告丁○○、己○○2人持有毒品之低度行為，均應為運輸毒品之高度行為
    吸收，不另論罪。公訴人就被告2人私運管制物品進口之犯
    行，雖於起訴書中漏引此部分應適用之法條，惟其於起訴書
    犯罪事實欄內已載明，足見被告2人前開犯行部分，在起訴
    範圍，本院自得加以審理，附此敘明。就走私部分，被告己○○、丁○○與共犯乙○○、戊○○及同案被告甲○○間，
    有犯意聯絡及行為分擔；被告丁○○就私運管制進口之上開
    第一級毒品返臺犯行，與共犯乙○○、戊○○間，有犯意聯
    絡及行為分擔，應論以共同正犯。被告己○○就所犯私運管
    制物品進口及運輸第二級毒品罪，與同案被告甲○○間，有
    犯意聯絡及行為分擔，亦應論以共同正犯。至上開毒品雖係
    該柬國男子所出售交付，惟其僅為毐品之供應者，因查無確
    切證據足證其係知情而參與，故與本件被告2人及共同正犯
    乙○○、戊○○、甲○○間，並無犯意聯絡或行為分擔，而
    非本件私運管制進口毒品入境之共同正犯。被告2人係以1個
    私擅攜運之行為，各同時觸犯上開2罪，應依想像競合犯之
    規定，從一重處斷，被告丁○○論以運輸第一級毒品罪，被
    告己○○則論以運輸第二級毒品罪。
四、原審對被告二人予以論罪科刑，固非無見。惟查：（一）柬
    國籍男子在飯店房間交予甲○○之女用鞋內夾藏4包海洛因
    合計之淨重為「694.26公克」，乃原判決記載之淨重為「69
    4.92公克」，已有違誤。（二）本案包裹毐品之外包裝4只
    （重18.01公克），原審未依毐危害防制條例第19條第1項規
    定諭知沒收，而併同海洛因均依同條例第18條第1項規定宣
    告沒收併銷燬之，亦有未合。（三）對被告己○○所犯運輸
    第二級毒品罪諭知之主刑項下，未宣告沒收扣案之女用厚底
    鞋1雙，亦有未洽。（四）又共犯乙○○交付被告丁○○再
    轉交同案被告甲○○之旅費美金250元，此部分之支出乃同
    案被告甲○○得出境至柬埔寨後，在柬埔寨花費所用，與同
    案被告甲○○嗣後自柬埔寨運輸毒品海洛因入境之行為並無
    對價關係，尚非同案被告甲○○或被告丁○○、己○○因犯
    罪所得之財物，亦不得宣告沒收，乃原審併予諭知沒收，亦
    有不當。被告2人提起上訴仍執前詞，空言否認犯罪，雖無
    足取，然原判決既有如上之可議，即屬無可維持，應由本院
    將原判決關於丁○○運輸毒品罪及己○○部分均撤銷改判。
    爰審酌被告2人私運來臺之毒品實係海洛因，數量非微，如
    流入市面，將加速毒品之泛濫，對我國社會之安寧秩序及國
    人之健康所可能產生之危害至鉅，被告丁○○詳知內情，顯
    亦居於核心地位，被告己○○在柬國係負責毒品之接運，核
    屬主導角色，被告丁○○及己○○2人於犯後猶否認犯行及
    其他一切情狀，分別量處如主文第2項、第3項所示之刑，並
    就被告丁○○部分，依法諭知褫奪公權終身。暨以扣案之第
    一級毒品海洛因4包（合計淨重694.26公克，純度73.16％，
    純質淨重507. 92公克），應依毒品危害防制條例第18條第1
    項前段規定，沒收銷燬之。包裹毐品包裝紙4只（重18.01公
    克），係用於包裹毐品，防其裸露、潮濕，便於攜帶之用，
    且與毐品並非不可析離，可另外秤重，為供運輸毐品所用之
    物，應依同條例第19條第1項之規定宣告沒收（參照最高法
    院93年度台上字第5746號判決）。扣案女用厚底鞋1雙，於
    毒品供應者交付後，已屬貨主即策劃本件運毒犯行之共犯乙○○所有，為夾藏毒品以利私運之用，乃供運輸毒品犯罪所
    用之物，應依毒品危害防制條例第19條第1項之規定，宣告
    沒收，該雙女用鞋已扣案，並無全部或一部不能沒收情形，
    自無庸諭知如全部或一部不能沒收時，追徵其價額。至未扣
    案之美金250元，係共犯乙○○提供，俾便同案被告甲○○
    得出境至柬埔寨後，在柬埔寨花費所用，非屬供運輸毒品犯
    罪所用之物，乃無庸宣告沒收。另扣案之吸食器1組，雖為
    被告丁○○所有，惟與本件犯罪無關，亦無庸宣告沒收。
據上論斷，應依刑事訴訟法第369條第1項前段、第364條、第299
條第1項前段、第300條，毒品危害防制條例第4條第1項、第2項
、第18條第1項前段、第19條第1項、修正前懲治走私條例第2條
第1項、第11條，刑法第2條第1項但書、第11條、第28條、第55
條、第37條第1項，判決如主文。
本案經檢察官洪泰文到庭執行職務。
中　　華　　民　　國　　94　　年　　9　　月　　30  　日
                  刑事第十庭審判長法  官  陳正雄
                          　　　　法　官  許錦印
　　                              法  官  黃金富
以上正本證明與原本無異。
如不服本判決，應於收受送達後10日內向本院提出上訴書狀，其
未敘述上訴之理由者並得於提起上訴後10日內向本院補提理由書
（均須按他造當事人之人數附繕本）。
　                                書記官  陳玉嬋
中　　華　　民　　國　　94　　年　　10　　月　　3 　　日
附錄本案論罪科刑法條全文：
毒品危害防制條例第4條第1項、第2項：
製造、運輸、販賣第一級毒品者，處死刑或無期徒刑；處無期徒
刑者，得併科新臺幣一千萬元以下罰金。
製造、運輸、販賣第二級毒品者，處無期徒刑或七年以上有期徒
刑，得併科新臺幣七百萬元以下罰金。
修正前懲治走私條例第2條第1項：
私運管制物品進口﹑出口逾公告數額者，處七年以下有期徒刑，
得併科新臺幣二十萬元以下罰金。
